【裁判字號】    90,上訴,791
【裁判日期】    900904
【裁判案由】    誣告
【裁判全文】
臺灣高等法院臺南分院刑事判決        九十年度上訴字第七九一號  Ａ
      上  訴  人
      即  被  告  乙  ○  ○
右上訴人因誣告案件，不服臺灣臺南地方法院九十年度訴字第三二七號中華民國九十
年五月一日第一審判決（起訴案號：臺灣臺南地方法院檢察署八十九年度偵字第一二
０二一號），提起上訴，本院判決如左：
      主      文
上訴駁回。
      事      實
一、乙○○積欠甲○○之妻王秀珍債款未還，嗣於民國（下同）八十八年十一月二十
    九日晚上，乙○○與友人毛博玄在臺南市○○路南門庭院餐廳消費，適巧甲○○
    偕同其妻及友人亦至該餐廳用餐，甲○○及乙○○即就賴某積欠債款一事商談，
    協議由乙○○以其所有之車號Ｅ四─二九五八號自用小客車讓渡予甲○○抵債，
    並由乙○○出具內容載有「本人乙○○名下之三菱２０００ＣＣ，牌照Ｅ四─二
    九五八號之車輛，願將所有權無條件讓渡甲○○以抵前借貸之款項，此後該車輛
    有任何糾紛與責任，歸甲○○負責，雙方無異議，恐口無憑，特立此書」等旨之
    協議書一紙連同該車鑰匙一併交予甲○○。嗣乙○○以該車向花旗銀行設定動產
    抵押貸款，因未按期向花旗銀行繳納，為花旗銀行催討並詢間該車去向，乙○○
    遂於八十八年十二月十三日十五時許，至臺南市○○○路○段五十二號，欲向甲
    ○○索回該車，惟雙方言語不合，發生互毆（甲○○與乙○○傷害部分業經判決
    公訴不受理），乙○○心有未甘，竟意圖使甲○○受刑事處分，於八十九年一月
    十七日具狀捏造之甲○○夫妻於八十八年十一月二十九日晚上，夥同其他友人，
    在南門餐廳，對其威嚇不准離開，否則將對其及友人（指毛博玄）不利，限制其
    及毛博玄之行動，並強迫簽下協議書及強取Ｅ四─二九五八號自用小客車鑰匙，
    而妨害其行使權利等不實之事，向台灣台南地方法院檢察署誣告甲○○涉嫌妨害
    自由罪，嗣經檢察官查明真象後以八十九年度偵字一二八八號對甲○○處分不起
    訴。
二、案經甲○○訴請台灣台南地方法院檢察署檢察官偵查起訴。
      理      由
一、上訴人即被告乙○○固坦承積欠甲○○之妻王秀珍債款未還，於右揭時地立讓渡
    書將其所有之車號Ｅ四─二九五八號自用小客車讓渡予甲○○抵債，嗣因該車曾
    向花旗銀行設定動產抵押貸款，因未按期向花旗銀行繳納，為花旗銀行催討並詢
    間該車去向，乃於八十八年十二月十三日十五時許，至臺南市○○○路○段五十
    二號，欲向甲○○索回該車，惟雙方言語不合，發生互毆後，遂於八十九年一月
    十七日具狀稱甲○○夫妻於八十八年十一月二十九日晚上，夥同其他友人，在南
    門餐廳，對其威嚇不准離開，否則將對其及友人毛博玄不利，限制其及毛博玄之
    行動，並強迫簽下協議書及強取Ｅ四─二九五八號自用小客車鑰匙，而妨害其行
    使權利等事實，向台灣台南地方法院檢察署誣告甲○○涉嫌妨害自由罪，經檢察
    官以八十九年度偵字一二八八號對甲○○處分不起訴等情不諱，惟矢口否認有誣
    告犯行，並辯稱：甲○○他們人多，我才寫讓渡書，車如果未給他，我想他們就
    不讓我走，甲○○知道該車有向華其銀行貸款，不能抵債，我知道他扣我的車是
    要逼我出來處理債務，他們有限制毛博玄之自由，不讓他走出大門，我認為甲○
    ○索債方法不當，可能觸犯妨害自由罪，實無誣告之意云云。經查：被告積欠甲
    ○○二百八十餘萬元未償還，且避不見面，於八十八年十一月二十九日晚間在南
    門庭院餐廳為甲○○巧遇，甲○○向其索債未果，被告遂簽下將其所有車輛交所
    有權讓與甲○○之協議書，並將車輛鑰匙交由甲○○取走等情，業據被害人甲○
    ○於原審偵審中指訴綦詳，核與證人毛博玄於臺灣臺南地方法院檢察署八十九年
    偵字第一二八八號妨害自由一案八十九年三月七日偵訊中證稱：當時我與乙○○
    在南門餐廳，對方有六、七個人找乙○○談事情，不清楚何事，本來我與乙○○
    同桌，他們談事情，我就自行去坐另一桌，他們談話之音量與平常說話相同，並
    無大小聲等語（見本案偵查卷第四十六頁），並否認對方不准其與乙○○離開及
    其等行動自由有被控制之情（見同上頁）；另證人即被害人之妻王秀珍於偵查中
    證稱：當日晚上，乙○○說車子給渠，所以請陳繼忠去買十行紙寫讓渡書，氣氛
    很好等語（見同上卷第二十八頁反面）；另證人許榮元於偵查中證稱：當時我夫
    妻與甲○○、王秀珍去吃咖啡及火，陳繼忠後到，有看到乙○○坐在隔壁桌，
    甲○○與其妻到乙○○那邊談，未注意談何事，不知有無談到讓渡車輛事情，陳
    繼忠我們到後十分鐘才到，與我們夫婦坐在一起，未過去談等語（見同上卷第二
    十七頁反面、第二十八頁正面）；另證人陳繼忠偵查中證稱：談話氣氛很好，但
    不清楚談何事，甲○○有託我買十行紙，當時未限制乙○○離開等語（見同上卷
    第二十八頁反面）均有相吻合之處。參以被告於本院調查中自陳稱：我與甲○○
    都是很久的朋友了，談不上有恐嚇，也沒有限制我的行動自由等語（見本院九十
    年七月二十五日訊問筆錄），足見被告於八十九年一月十七日具狀向臺灣臺南地
    方法院檢察署指稱被告於當夜威嚇其與毛博玄不准離開，否則就對其與毛博玄不
    利，及強取汽車鑰匙並逼迫簽下協議書等情，顯係捏造不實之事，其有使甲○○
    受刑事處分之意圖，至為顯灼。雖該申告之事實經檢察官以查無實據為由處分不
    起訴，有被告八十九年一月十七日之刑事告訴狀影本、台灣台南地方法院檢察署
    八十九年度偵字第一二八八號不起訴處分書附卷可稽，然按告訴人所訴事實，在
    對於被訴人為不起訴處分確定者，固不能謂告訴人因此即應負誣告罪責，然必以
    告訴人有出於誤會或懷疑被訴人有此事，或對其事實誇大其詞而為申告之情形，
    始足以當。若告訴人以自己親歷被害事，堅指被訴人有犯罪行為，指名向該管公
    務員告訴，經不起訴，認被訴人無此犯罪事實者，即不能謂告訴人不應負誣告罪
    ，最高法院三十二年上字第一八四號著有判例可資參照。依此判例意旨，被告自
    應負誣告罪責。被告上開所辯，顯係事後畏罪卸責之詞，無可採取。其事證明確
    ，犯行堪予認定。
二、核被告意圖使告訴人受刑事或懲戒處分，向該管公務員誣告，所為係犯刑法第一
    百六十九條第一項之誣告罪。原審認被告之罪證明確，因予適用刑法第一百六十
    九條第一項之規定，並審酌被告因不滿遭毆之犯罪動機、意圖使甲○○受刑事處
    分之目的、而具狀捏造不實之事實申告之手段、使司法權無益發動而所生危害及
    犯罪後態度等一切情狀，量處被告有期徒刑四月。本院經核原判決認事用法及量
    刑，俱無不當。被告上訴否認犯罪而指摘原判決有不當之處，為無理由，應予駁
    回。
據上論斷，應依刑事訴訟法第三百六十八條，判決如主文。
本案經檢察官邱克斌到庭執行職務。
中    華    民    國      九十      年      九      月        四        日
                                  臺灣高等法院臺南分院刑事第一庭
                                      審判長法官  鄭    文    肅
                                            法官  黃    三    哲
                                            法官  王    浦    傑
右正本證明與原本無異。
如不服本判決，應於判決送達後十日內向本院提出上訴狀，其未敘述理由者並應於提
出上訴狀後十日內向本院補提理由書（應附繕本)。
              法院書記官  蔡    振    豐
中    華    民    國      九十      年      九      月        十        日
附錄：本判決論罪科刑法條
中華民國刑法第一百六十九條第一項
 (誣告罪)
意圖他人受刑事或懲戒處分，向該管公務員誣告者，處七年以下有期徒刑。


司法院資訊處製作；財團法人民間司法改革基金會備份。
